【裁判字號】    92,台上,5150
【裁判日期】    920918
【裁判案由】    妨害自由
【裁判全文】
最高法院刑事判決                              九十二年度台上字第五一五０號
    上  訴  人  甲○○
右上訴人因妨害自由案件，不服台灣高等法院高雄分院中華民國九十二年六月二十六
日第二審判決（九十二年度上訴字第六七六號，起訴案號：台灣高雄地方法院檢察署
九十年度偵字第一三００三號），提起上訴，本院判決如左：
    主  文
上訴駁回。
    理  由
按刑事訴訟法第三百七十七條規定，上訴於第三審法院，非以判決違背法令為理由，
不得為之。是提起第三審上訴，應以原判決違背法令為理由，係屬法定要件。如果上
訴理由狀並未依據卷內訴訟資料，具體指摘原判決不適用何種法則或如何適用不當，
或所指摘原判決違法情事，顯與法律規定得為第三審上訴理由之違法情形，不相適合
時，均應認其上訴為違背法律上之程式，予以駁回。本件原判決撤銷第一審不當之判
決，仍論處上訴人甲○○妨害自由罪刑。已詳敘認定犯罪事實之依據及憑以認定之理
由，並對上訴人否認妨害自由犯罪之辯詞，如何不足採，均已依據卷內資料予以指駁
及說明，從形式上觀察，原判決並無任何違背法令之處。按事實之認定及證據之取捨
，乃屬事實審法院之職權。證人所為供述及合法調查所得證據，何者為可採，事實審
法院本得參酌其他相關證據為自由之判斷，苟無違反經驗法則或論理法則，自難指為
違法。原判決依憑上訴人於警詢中坦承用膠帶將告訴人綁住等語、及第一審偵審之部
分供述，告訴人於警詢、偵查及一審之指訴，證人即趕赴現場處理之警員陳純志、林
昆智二人於偵查、一審及原審之證述，證人及現場目擊證人方柔文於偵查中之證述，
並有阮綜合醫院診斷證明書二份、浴室玻璃毀損照片六張附卷可稽，及其他調查證據
取捨之結果（見原判決理由二），認定上訴人確有本件妨害自由犯行，經核其證據之
取捨及證明力之判斷於法均無不合。上訴意旨仍執前詞謂伊並未綑綁告訴人，且告訴
人之指訴前後不一、不符常情，原判決有不適用法則之違誤云云，惟查被害人對上訴
人持屋內水果刀將其劃傷，用膠帶將其綁住等語，其指訴既屬一致，亦與證人陳純志
於一審所述「告訴人頸部有勒痕，有看到膠帶」等語相符，且有診斷證明可按，上訴
人所辯自非可信，此部分係就原判決理由一已詳為論斷與說明之事項，再為事實上之
爭執，殊非適法之第三審上訴理由。再按刑事訴訟法第三百七十九條第十款所謂應於
審判期日調查之證據，必須該證據確與待證事實有重要關係，就其案情委有調查之必
要者而言。本件事證已臻明確，原審未就上訴人何時進入案發處，告訴人當時是否在
案發處，及民國九十年四月二十四日值班之管理員為何人等情為無益之調查，自不得
指為調查未盡。又按本院為法律審，應以第二審判決所確認之事實為基礎，據以判斷
原審判決是否違背法令，故於第二審判決後，不得主張新事實或提出新證據，為其第
三審之上訴理由。上訴人在原審辯論終結前，未曾請求原審就當初紀錄家庭暴力調查
紀錄表之警員到庭調查，上訴理由徒主張此新事實，自非依卷內資料執為指摘，仍非
適法。其餘上訴意旨徒憑己意，對原審採證認事職權之適法行使，任意指摘，顯與法
定上訴第三審之形式要件不符，其上訴違背法律上之程式，應予駁回。又裁判上一罪
案件之一部分，得提起第三審上訴者，其不得上訴第三審部分，依審判不可分原則，
第三審法院亦應併予審判，但以得上訴部分其上訴合法為前提。本件得上訴之妨害自
由部分，其上訴為不合法，本院由程序上予以駁回，對於傷害、無故侵入住宅部分自
無從適用審判不可分原則，併為實體上審判，此部分既屬刑事訴訟法第三百七十六條
第一款之案件，為不得上訴第三審之案件，其上訴不合法，應併駁回。
據上論結，應依刑事訴訟法第三百九十五條前段，判決如主文。
中      華      民      國    九十二    年      九      月     十八     日
                              最高法院刑事第五庭
                                  審判長法官  謝  家  鶴
                                        法官  洪  文  章
                                        法官  花  滿  堂
                                        法官  陳  世  淙
                                        法官  洪  佳  濱
      右正本證明與原本無異
                                              書  記  官
中      華      民      國    九十二    年      十      月      一      日


司法院資訊處製作；財團法人民間司法改革基金會備份。
